臺灣士林地方法院民事判決
                                     109年度小上字第99號
上  訴  人  張一凡  

被上訴人    國泰世紀產物保險股份有限公司

法定代理人  陳萬祥  
訴訟代理人  張家綸  
上列當事人間請求侵權行為損害賠償事件，上訴人對於中華民國
109年3月27日本院士林簡易庭第一審判決（109年度士小字第314
號），提起上訴，本院不經言詞辯論，判決如下：
    主  文
上訴駁回。
第二審訴訟費用新臺幣壹仟伍佰元由上訴人負擔。
    理  由
一、按關於請求給付金錢或其他代替物或有價證券之訴訟，其標
     的金額或價額在新臺幣（下同）10萬元以下者，適用小額
    程序；而對於小額訴訟之第一審裁判之上訴，非以其違背法
    令為理由，不得為之，民事訴訟法第436條之8第1項、第436
    條之24第2項分別定有明文。次按上訴狀內應記載上訴理由
    ，表明下列各款事項：㈠原判決所違背之法令及其具體內容
    。㈡依訴訟資料可認為原判決有違背法令之具體事實，同法
    第436條之25亦有明定。再按所謂違背法令，依同法第436條
    之32第2項準用同法第468條、第469條第1款至第5款規定，
    係指判決不適用法規或適用不當者，為違背法令，若僅係取
    捨證據、認定事實等屬於原審法院職權行使之事項，除有認
    定違法之情形外，應不生違背法令之問題；判決有同法第46
    9條第1款至第5款所列情形之一者，為當然違背法令。準此
    ，當事人對小額訴訟之第一審裁判上訴，其上訴狀應就第一
    審判決如何違背法令為具體之指摘，並揭示該法規之條項或
    其內容，若係成文法以外之法則，應揭示該法則之旨趣，倘
    為司法院解釋，則應揭示該解釋之字號或其內容，或揭示有
    何合於同法第469條第1款至第5款所列各款當然違背法令之
    事實；上訴狀或理由書如未依此項方法表明者，即難認為已
    對原審判決之違背法令有具體之指摘，其上訴自難認為合法
    （最高法院71年台上字第314號判決意旨參照）。至同法第4
    69條第6款規定「判決不備理由或理由矛盾」，並不在同法
    第436條之32第2項準用之列，自不得以此為由，指摘第一審
    判決當然違背法令。又按對於小額訴訟之第一審裁判之上訴
    不合法者，第二審法院應以裁定駁回之，同法第436條之32
    第2項準用第444條第1項前段定有明文。另小額訴訟之第二
    審法院認上訴為無理由者，應為駁回之判決；小額程序之第
    二審判決，依上訴意旨足認上訴為無理由者，得不經言詞辯
    論為之，同法第436條之32第2項準用第449條第1項、第436
    條之29第2款亦有明文。
二、本件訴訟標的金額為10萬元以下，原審乃依小額訴訟程序審
    理，判決上訴人應給付被上訴人3萬221元，並駁回被上訴人
    其餘之訴，暨依職權宣告被上訴人就勝訴部分得假執行。上
    訴人不服原判決，提起上訴，上訴意旨略以：原判決認伊應
    負本件損害賠償責任之理由，乃「原告（即被上訴人）提出
    道路交通事故當事人登記聯單、道路交通事故現場圖、肇事
    資料、行車執照、車損相片、估價單、追加估價單及統一發
    票等件為證，且經本院依職權向臺北市政府警察局交通警察
    大隊函調A3類道路交通事故調查報告表、道路交通事故現場
    圖、道路交通事故補充資料表、道路交通事故當事人登記聯
    單及現場照片等件核閱無訛，有該單位109年1月30日北市警
    交大事字第1093001836號函暨所附附件在卷可佐。被告（即
    伊）對於其就本件交通事故有過失乙節並不爭執，應堪信原
    告之主張為真實。被告對於本件交通事故之發生既有過失，
    其過失與B車（即被上訴人所駕車輛）之受損間，亦有相當
    因果關係，自應負侵權行為之損害賠償責任。」，然原判決
    有下列情事，顯有民事訴訟法第468條（判決適用法規不當
    ，即違背論理、經驗及證據法則）、第469條第6款（判決不
    備理由）之違背法令：㈠原判決以被上訴人提供之車損照片
    為據，認定伊須負損害賠償責任，然該照片所顯示之B車受
    損情形，與伊所提在車禍現場拍攝之照片，及臺北市政府警
    察局道路交通事故照片黏貼紀錄表之照片所示B車之毀損情
    形、位置均不相同。㈡原判決以被上訴人所提估價單、追加
    估價單及車損照片（以紅色XX標示車損部位），認定B車遭
    伊所駕A車撞擊之部位及受損情形，然A車之保險桿高度根本
    撞擊不到估價單所列毀損部分之高度，且A車之前保險桿僅
    輕微撞擊B車，A車撞擊面之前保險桿烤漆毫無損傷，不會造
    成B車含底盤及鋼構凹陷等多處損傷，原判決所為前開認定
    與事實不符。㈢依伊於原審所提答辯狀後附車禍現場照片，
    可清楚看出B車後方排氣管並未外露於保險桿外，A車為輕微
    擦撞，根本無法碰撞到B車排氣管，原判決卻未以據以認定
    事實，而將B車排氣管鋼管凹陷歸咎於上訴人此次事故所致
    。㈣依道路交通事故現場圖所示，位後面的A車與前面的B車
    ，位置明顯不對稱，乃後面之A車整車往右邊偏移，是A車左
    邊前保險桿面積位置無法碰撞到B車最左邊白色後保險桿位
    置，可證台北市○○○○○道路○○○○○○○○○○○○號7照片所示B保險
    桿最左邊及90度轉角擦撞掉漆痕跡，並非A車所為，乃B車原
    有舊傷痕，原判決卻未以據以認定事實，而將B車該舊傷痕
    歸咎於上訴人此次事故所致。㈤A車前保險桿係呈現八角形，
    B車後保險桿則呈現圓弧六角形，此有伊所提出車禍現場照
    片可按，是以A車及B車保險桿形狀為比對，即可知被上訴人
    所提車損照片所示B車白色保險桿最右邊之掉漆情形，及黑
    色保險桿往天空方向畫有紅色XX部位之損傷，非A車造成，
    乃B車既有舊傷痕，原判決卻命伊就B車該舊傷痕部分負損害
    賠償責任。㈥依臺北市政府警察局道路交通事故照片黏貼紀
    錄表之照片，顯示B車後保險桿左右紅色反光板皆未破損，
    及後保險桿並無變形或脫落，是本次事故要造成B車如估價
    單及追加估價單所列項目之損傷，實屬無稽不可能。㈦證人
    楊成琳並未於車禍事故發生時在場，不瞭解當時案發情形，
    只是遵循保險公司指示及B車車主要求，就保險年限理賠範
    圍內，將B車損傷列出，並免費修繕到好，不論究其損傷為
    何時發生，此從估價單、追加估價單列出維修項目，部分遭
    畫X刪除，未列入本案理賠範圍，以及部分將更新變更為修
    繕可明，是估價單及追加估價單僅證人楊成琳一昧要增加維
    修品項，增加業績之估價，及與保險公司協議出來的結果，
    與本案臺北市政府道路交通事故照片黏貼紀錄表之照片所示
    B車之實際損傷有間。㈧原判決引證人楊成琳證述：「…但伊
    能判斷追加估價單編號14、16、17部分與該照片是差不多位
    置，是後圍板、後車內底板、右後側樑，B車修復時所更換
    之零件因事隔1年已經不在了，車損照片是保險公司拍攝，
    並非伊所拍攝」等語。可知維修廠（證人）與保險公司並未
    通知本人到場確認損害部分，及維修場事後將更換下之零件
    丟棄，此乃違背常理，且其維修項目與臺北市警察局道路交
    通事故照片黏貼紀錄表之照片所示B車受損位置不相符，為A
    車所不可能碰撞得到，又依伊於原審所提出之A車照片可知
    ，A車前保險桿烤漆並無損傷掉漆，A車之塑膠保險桿如與鋼
    樑材質撞擊，A車撞擊面的前保險桿應該會損傷甚至脫落，
    可知B車於事故前早有損傷在先，原判決未據以認定事實，
    僅單憑證人楊成琳之詞為斷，況依據證人筆錄之記載，其並
    未證實B車損傷與本案有關，依伊於原審所提照片即可知A車
    不可能撞得到B車右後車樑及後尾板、後車內底板。㈨原判決
    引證人楊成琳證述：「…而B車保險桿是塑膠材質，於本件交
    通事故發生後已變形…所以沒有辦法補土」等語，然其所述
    與伊於原審所提現場車損照片、臺北市○○道路○○○○○○○○○○○○
    號5、6、7照片及臺北市政府警察局士林分局交通分隊道路
    交通事故補充資料表註明B車後車尾擦損，所顯示之B車保險
    桿並無變形，並不相符，上訴人於答辯狀已說明非常清楚，
    A車未造成B車保險桿變形，並提出與前開台北市政府交通事
    故照片黏貼紀錄表及臺北市政府警察局士林分局交通分隊道
    路交通事故補充資料表相吻合之現場車損照片為證，然法官
    並未悉心比對以認定事實，原判決顯已違反民事訴訟法第22
    2條第3項規定。㈩依臺北市政府警察局士林分局交通分隊道
    路交通事故補充資料與臺北市○○○○○道路○○○○○○○○○○○○號3照
    片，警察到事故現場拍攝到A車頭之擦損部位為車牌後面保
    險桿正上方，此為A車既有舊傷，而與B車擦損擦撞之前保險
    桿正面部位，並無損傷痕跡，按A車之車齡已達21年，其前
    保險桿材質脆化程度及硬度遠不及車齡僅1年多之B車，且兩
    車同為國產車，經評鑑A車前保險桿比B車來的脆弱容易掉落
    ，是A車如毫無損傷，不可能造成B車如此這般多的損傷，原
    判決卻未據以審認。被上訴人於原審並未舉出足以證明B車
    如估價單、追加估價單所示損傷凹陷位置，為上訴人所造成
    之直接證據，原判決卻採認估價單及追加估價單。被上訴
    人與證人楊成琳皆未在事故現場，亦非B車之當事人，且B車
    發生事故後未立即進場，中途是否有其他造成損傷之情形，
    不得而知，保險公司事故理賠員致電伊達成協議理賠金額，
    指示伊不用到場查驗，事後耍賴隔多月難取通聯紀錄，應以
    警察局及上訴人所提供現場照片為憑，據以為事實之認定，
    原判決卻以非事故當事人所作陳述予以認定事實。並聲明：
    ㈠原判決廢棄。㈡被上訴人在第一審之訴及假執行之聲請均駁
    回。
三、本院之判斷:
㈠、上訴人前述上訴意旨關於主張原判決有民事訴訟法第469
　  條第6款規定判決不備理由之違法部分，依前揭說明，因該
　  條款不在小額事件之上訴程序準用之列，上訴人即不得以此
　  為由，指摘原判決當然違背法令，是上訴人此部分之上訴，
　  並非合法。
㈡、按取捨證據、認定事實屬於事實審法院之職權，若其取證、
    認事，並不違背法令及經驗法則、論理法則或證據法則，即
    不許任意指摘其採證或認定不當，以為上訴理由（最高法院
    109年度台上字第1564號判決意旨參照）。是如法院對於證
    據依自由心證判斷決定採信與否，並說明得心證之理由，應
    屬法院採證認事職權行使之範圍，不得指為違背法令。上訴
    人前述上訴意旨㈠至（除卻前項指摘判決不備理由部分），
    均係指摘原審判決為取捨證據、認定事實之職權行使，違背
    論理、經驗、證據法則，違反民事訴訟法第222條第3項規定
    ，有同法第468條之違背法令。然查，原判決業已論明係以
    被上訴人所提道路交通事故當事人登記聯單、道路交通事故
    現場圖、肇事資料、行車執照、車損照片、估價單、追加估
    價單及統一發票，及依職權向臺北市政府警察局交通警察大
    隊函調A3類道路交通事故調查報告表、道路交通事故現場圖
    、道路交通事故補充資料表、道路交通事故當事人登記聯單
    及現場照片等證據為據，並核前開估價單及追加估價單所列
    維修項目與B車受損部位大致相符，及證人即維修人員楊成
    琳到庭證述之內容，審酌該證人與兩造並無親誼關係，且為
    本件交通事故發生後，實際負責對B車進行估價檢修之專業
    人員，對於該車當時之受損情形，應知之甚稔，無刻意偏頗
    一造之必要，且其證言係經具結後為之，衡情亦無甘冒受偽
    證處罰風險而為虛偽陳述之必要，予以採信，據以認定本件
    上訴人為侵權行為之事實，及應負損害賠償責任之範圍，所
    為判斷係本於職權認定、適用法律的結果。依前開說明，上
    訴人徒憑己見任意指摘原判決認定事實、取捨證據不當，據
    以為上訴理由，指摘原判決違背論理法則，違反民事訴訟法
    第222條第3項規定，有同法第468條規定之判決違背法令情
    形，顯無理由。至上訴人另指摘原審判決亦有違經驗法則、
    證據法則部分，並未具體指明原審判決係違背何等之經驗法
    則、證據法則，及如何可認有該經驗法則、證據法則存在，
    自難認就此部分上訴理由已為合法表明。
四、綜上所述，上訴人之上訴為一部不合法，一部顯無理由，上
    訴意旨指摘原判決不當，求予廢棄改判，不應准許，爰依民
    事訴訟法第436條之29第2款規定，不經言詞辯論予以判決駁
    回。
五、本件第二審訴訟費用額，確定如主文第2項所示金額，並應
    由上訴人負擔。
六、據上論結，本件上訴為一部不合法、一部無理由，依民事訴
    訟法第436 條之29第2 款、第436 條之32第1 項、第2 項、
    第449 條第1 項、第78條、第436 條之19第1 項，判決如主
    文。 
中　　華　　民　　國　　111 　年　　6 　　月　　24　　日
                  民事第一庭  審判長法  官  蕭錫証
                                    法  官  劉逸成
                                    法  官  劉瓊雯
以上正本係照原本作成。
本判決不得上訴。
中　　華　　民　　國　　111 　年　　6 　　月　　24　　日
                                    書記官  劉淑慧